臺灣高等法院高雄分院民事判決　　　　　　 96年度再字第7號
再審原告　　甲○○
　　　　　　　　　　　　號
再審被告　　乙○○
上列當事人間請求給付房屋修繕費等事件，再審原告對於中華民
國96年4 月30日本院95年度上字第218 號確定判決提起再審之訴
，本院判決如下：
    主  文
再審之訴駁回。
再審訴訟費用由再審原告負擔。
　　事實及理由
一、再審原告主張：
  (一)再審原告所有門牌號碼為高雄市三民區○○○路533 巷10弄
    23號3 層樓房房屋（下稱系爭房屋），因與再審被告所有門
    牌號碼即同弄21號4 層樓房緊接相鄰，而21號房屋曾於81年
    間由再審被告之前前手黃天從拆除改建為4 層樓房時，與系
    爭房屋屋頂接縫處之防水施工不良及將共用之共同壁打除一
    半，再於其中安裝給水管線漏水後，再澆灌混凝土作成墻壁
    ，導致新舊各半之墻壁易產生裂隙，及該給水管線老舊漏水
    ，造成再審原告所有系爭房屋漏水、墻壁龜裂、油漆剝落等
    現象，且因氣候潮溼水氣易進入裂縫之墻壁內，致系爭房屋
    之滲漏及油漆剝落情況日益嚴重，除有高雄市土水技師公會
    鑑定報告書附於原審卷外，復經證人范仁賢、江福仁於原審
    到庭結證屬實，是系爭房屋之損害係緣於毗鄰再審被告之房
    屋修建所致。證人呂耀騰於原審證述：「漏水『可能』是原
    告（之房屋）是舊房子，被告（之房屋）是新翻建的鋼筋混
    凝土的建材，而且被告是4 樓，原告是3 樓，兩造在銜接的
    部分在下雨的時候，原告墻面容易會有雨水滲入，導致漏水
    ，但是可以在兩造頂樓的銜接處塗上防水的塗料，就可以預
    防」。然事實上縱然沒有下雨亦會漏水，是以證人呂耀騰所
    為「可能」之證述鑑定，顯與事實不符。
  (二)證人陳財佑固因再審被告不允許進入21號房屋查看而未進入
    ，然陳財佑指兩屋仍為加強磚造共用24cm厚磚墻是沿原審「
    高雄地區土木技師公會」之鑑定而來。陳財佑是高雄市抓漏
    專家，其鑑定系爭房屋為平常浴測滲水。又鑑定21號4 樓浴
    室滲漏水係磚墻往上述現場狀況各樓層梯間附近滲漏，又印
    證實際不是下雨天，亦有滲水現象。益證本件滲漏水絕非雨
    天及原判決所指之情形所造成。
  (三)另由現場相片可知系爭房屋之墻壁遭毗鄰21號房屋墻壁所包
    裹，兩造頂樓墻壁之銜接處無從塗上防水塗料，亦非防止滲
    漏水之方法。且若僅係系爭房屋滲漏水，再審被告何以會於
    高雄地區土木技師公會前去鑑定前，於其21號房屋施作防水
    膠及油漆粉飾？
  (四)綜上所述，系爭房屋滲漏水，咎因於毗鄰21號房屋墻壁漏水
    所致，要防止漏水需要進入再審被告之處所施工，再審原告
    長期受本件滲漏水所苦，亦因而造成甲狀腺機能亢進症，原
    審有諸多對再審原告有利之事實，未予斟酌使用該證物，且
    如以經斟酌該證物，再審原告確可受有利之判決，爰依民事
    訴訟法第496 條第1 項第13款規定，提起本件再審之訴。聲
    明求為判決：(一)原確定判決廢棄。(二)再審被告應給付再審原
    告新台幣（下同）24萬7,602 元，及自本件再審狀送達翌日
    起至清償日止，按年息百分之五計算之利息。(三)再審被告於
    系爭房屋修繕漏水之必要，准許再審原告僱工進入高雄市三
    民區○○○路533 巷10弄21號房屋內進行修繕。(四)再審及前
    審訴訟費用均由再審被告負擔。
二、本件未經言詞辯論，再審被告亦未具狀作何聲明或陳述。
三、按民事訴訟法第496 條第1 項第13款（即修正前第492 條第
    1 項第11款）所謂當事人未經斟酌之證物或得使用該證物者
    ，係指前訴訟程序事實審之言詞辯論終結前已存在之證物，
    因當事人不知有此，致未經斟酌，現始知之者而言。若在前
    訴訟程序事實審言詞辯論終結前，尚未存在之證物，本無所
    謂發現，自不得以之為再審理由（參閱最高法院29年上字第
    1005號判例）。又若其證據在前訴訟程序中業已提出，經法
    院審核不予採取者，自不得據為再審之理由（參閱最高法院
    91年台聲字第358號裁定要旨）。
四、經查本件再審原告所提本件再審之訴，主張系爭房屋滲漏水
    ，咎因於毗鄰再審被告所有21號房屋改建，墻壁漏水所致，
    要防止漏水，需要進入再審被告之處所施工，及再審被告應
    賠償再審原告24萬7,602 元云云，並未具體舉出有何「證物
    」係再審原告在前訴訟程序事實審之言詞辯論終結前已存在
    之「證物」，因當事人不知有此，致未經斟酌，現始知之者
    。且核其主張均屬本院確定判決認定事實、取捨證據之問題
    ，揆諸上開說明，自難認本院原確定判決有民事訴訟法第49
    6 條第1項第13款之再審理由。
五、綜上所述，再審原告提起本件再審之訴顯無理由，爰不經言
    詞辯論，逕以判決駁回之。
六、據上論結，本件再審之訴顯無理由，依民事訴訟法第502 條
    第2項、第78條，判決如主文。
中　　華　　民　　國　　96　　年　　8 　　月　　14　　日
                            民事第三庭
                                審判長法官   張國彬
                                法      官   楊富強
                                法      官   吳登輝
以上正本證明與原本無異。
本判決不得上訴。
中　　華　　民　　國　　96　　年　　8 　　月　　15　　日
                                書  記  官   張明賢
                                                    w
